臺灣臺南地方法院刑事判決　　　　　　 95年度交訴字第265號
公　訴　人　臺灣臺南地方法院檢察署檢察官
被　　　告　乙○○
上列被告因公共危險案件，經檢察官提起公訴（95年度偵字第15
805號），本院判決如下：
    主  文
乙○○服用酒類，不能安全駕駛動力交通工具而駕駛，處罰金新
台幣陸萬元，如易服勞役，以新台幣壹仟元折算壹日；又駕駛動
力交通工具肇事，致人傷而逃逸，處有期徒刑陸月，如易科罰金
，以新台幣壹仟元折算壹日。
    事  實
一、乙○○於民國九十五年十月二十三日十四時十分許，因飲酒
    已不能安全駕駛動力交通工具，而仍自臺南市○○路駕駛車
    牌號碼ＴＤ－二八九六號自小客車欲前往高雄縣，同日十四
    時五十分許沿臺南市○○路內側車道由北向南行經灣裡路二
    八二巷口前路段時，撞及由丁○○所駕駛，沿同路同方向外
    側車道轉入內側車道之車牌號碼ＳＴ－０四三一號自小貨車
    ，該自小貨車因碰撞失控駛入對向車道，再撞及由陳文卿所
    駕駛沿同路由南向北行經該處之車牌號碼Ｐ三－三０七０號
    自小客車，丁○○因而受有胸壁挫傷、頭部挫擦傷、右手挫
    擦傷之傷害（過失傷害部分未據告訴）。乙○○則於肇事後
    駕車逃逸，往前行駛經人追攔後，始折返肇事現場。經警據
    報處理，於同日十五時三十七分測得乙○○吐氣所含酒精濃
    度為每公升０．五七毫克。
二、案經臺南市警察局第六分局報請臺灣臺南地方法院檢察署檢
    察官偵查起訴。
    理  由
壹、程序方面：
    按被告以外之人於審判外之言詞或書面陳述，除法律有規定
    者外，不得作為證據，刑事訴訟法第一百五十九條固定有明
    文。惟被告以外之人於審判外之陳述，雖不符同法第一百五
    十九條之一至之四之規定，而經當事人於審判程序同意作為
    證據，法院審酌該言詞陳述或書面陳述作成時之情況，認為
    適當者，亦得為證據。又當事人、代理人或辯護人於法院調
    查證據時，知有第一百五十九條第一項不得為證據之情形，
    而未於言詞辯論終結前聲明異議者，視為有前項之同意，此
    亦據同法第一百五十九條之五規定甚明。查被告於本院行準
    備程序時，就檢察官所提出陳文卿、丁○○等被告以外之人
    ，於警詢之陳述等證明本件犯罪事實之證據方法，均明確表
    示無意見，被告迄本院言詞辯論終結前，亦均未就上開證據
    之證據能力聲明異議，而本院審酌上開證據於陳述作成時之
    情況，核無違法取證及證明力明顯過低之瑕疵，亦認為以之
    作為證據為適當，故依諸上開規定，上開審判外之陳述，得
    為證據。
貳、實體方面：
一、上揭酒後駕車之事實，業據被告乙○○於偵查及本院審理中
    坦承不諱，並有酒精測定紀錄表、酒測觀察紀錄表各一紙附
    卷可資佐證。又按刑法第一百八十五條之三所規範之服用酒
    類或其他相類之物，不能安全駕駛動力交通工具而駕駛之公
    共危險行為，係屬抽象危險犯之規定，此種抽象危險犯係伴
    隨飲酒過量駕車之行為當然成立，亦即祇須客觀上有此行為
    ，危險即視為當然存在，是否果真肇事，並不影響公共危險
    罪責之成立，然如確實因之駕車肇事，其刑責之明顯性更不
    待言。又飲用酒類後所吐氣酒精濃度超過每公升０．二五毫
    克或血液中酒精濃度超過百分之０．０五以上者不得駕車，
    道路交通安全規則第一百十四條第一款亦定有明文，查被告
    係在九十五年十月二十三日十五時三十七分，測得其呼氣之
    酒精濃度為每公升０．五七毫克，有卷附酒精測定紀錄表一
    紙可稽，參以被告未注車前狀況致與被害人所駕汽車相撞等
    情，顯見被告當時已因不勝酒力而影響其行車判斷力及控制
    力，其行車控制力已減弱至不能安全駕駛之程度至為灼然。
二、訊據被告固坦承於上揭時地與被害人丁○○發生車禍後，並
    未即時停車，往前行駛再自該路段之安全島缺口迴轉回肇事
    現場，其間確有丙○○駕車自後對其鳴喇叭及閃大燈之事實
    ，惟矢口否認有何肇事逃逸之犯行，辯稱：發生車禍後伊後
    面有四、五部車緊隨在後，避免被撞才未停車，伊一直前行
    遇到安全島切口即迴轉並回到肇事現場，肇事責任錯在對方
    ，伊沒有必要逃逸云云。經查：
（一）被告於九十六年五月四日本院審理中供稱：「（對檢察官
      起訴你的犯罪事實有何意見？）我承認我有喝酒。」、「
      （你撞擊之後前行的速度大約多少？）應該是五十至六十
      公里左右。」、「（你在前行的過程中是否知道丙○○有
      對你閃大燈及按喇叭？）我知道。」、「（肇事現場距離
      你停的紅綠燈大約多遠？）大約六、七百公尺。」、「（
      在此過程中你是否有機會可以停在路邊？）可以，可是當
      時我愣住了，且我自認我沒有錯，而且我也沒有想到要停
      在路邊。」、「（事故發生當時你的小客車與對方的小貨
      車撞擊的部位在何處？）我的是右前方的方向燈及引擎蓋
      ，對方是車尾。」、「（小貨車被往北的車子撞到的時候
      當時你的車子在何處？）我的車子跑到對方車道，我還有
      看到他們發生碰撞。」、「（你在何處看到他們兩部車發
      生碰撞？）就是他的車子從我右前方過去碰到我的車子，
      當時我已經過了路口，我是回過頭看到他們發生碰撞。」
      等語（見該日本院審判筆錄），參以卷附被告所駕ＴＤ－
      二八九六號自小客車損照片（見警卷第十九、二十頁）觀
      之，被告車禍當時(甲)自知酒後駕車；(乙)目睹被害人車輛衝
      到對向車道再與陳文卿所駕車輛碰撞；(丙)無視於己車ＴＤ
      －二八九六號自小客右側引擎蓋拱立，車損情況並非微恙
      ，仍無停車之意思繼續以時速五、六十公里前行六、七百
      公尺，足見被告顯欲規避酒後駕車之責任，心生恐慌，以
      致冒己車毀損續駛之危險，及不顧車禍現場之混亂，出於
      逃逸之意思而駕車離開肇事現場無誤。
（二）證人丙○○於九十六年五月四日本院審理中結證：「（
      你當時有無看到被告的車子與丁○○的自小客車發生碰撞
      的情形？）我到路口約五十公尺左右，我有看到一部黃色
      的小貨車與駕駛人頭部有出血的狀況，有一部車往前開，
      到了壹個紅綠燈路口的時候我追上肇事者，我說你怎麼撞
      到人跑掉，他說他要迴轉到事故現場，我就跟在他車後面
      ，我有撥一一○，且我有等到警員到現場我才離開。」、
      「（當時在你的觀察，以被告的速度，你認為他是否要肇
      事逃逸？）我覺得他應該是要肇事逃逸，但是在我追上他
      的時候，我跟他說你撞到人你要到哪裡，被告就說他要迴
      轉到事故現場，所以我就跟在他後面回到事故現場。」、
      「（你是否超越其他的三、四部車子才追到被告的車子？
      ）是的。」、「（你接近被告的車子之前有無做何動作？
      ）我跟被告閃大燈及按喇叭。」、「（在你對他閃大燈及
      按喇叭之前，被告是否已經打左轉的方向燈？）我沒有印
      象了。」、「（你閃大燈及按喇叭之後多久到紅綠燈的缺
      口？）大約二、三十公尺左右。因為那時候速度大概七、
      八十公里，六、七十公里。」等語（見該日本院審判筆錄
      ），互核證人陳文卿於警詢時證稱：「我車右前車頭嚴重
      凹損。我車右前車頭與對方車輛右前車頭發生撞擊肇事。
      雙方均未移動肇事現場。我當時未看見與丁○○發生撞及
      車輛停於肇事現場。事後約五分鐘，見一名男子追回肇事
      離開現場之ＴＤ－二八九六號自小客車。」（見警卷第五
      頁）；證人丁○○即被害人於警詢證稱：「．．．肇事後
      我因被撞擊失控衝入對向車道，與沿濱南路內側快車道駛
      來一部Ｐ三－三０七０號自小客車指陳文卿駕駛又發生對
      撞肇事。後該ＴＤ－二八九六號自小客車駕駛（乙○○）
      未立即下車看看，即往南逃逸現場。約十至十五分鐘後，
      ＴＤ－二八九六號自小客車駕駛就被一部一六七七－ＬＭ
      號自小客車（丙○○駕駛）追回肇事現場，當時丙○○有
      告知看見乙○○逃逸情形。」、「當時我見逃逸之ＴＤ－
      二八九六號自小客車有於肇事現場停留約三至四分鐘後，
      對方加速逃逸。」、「我人胸壁挫傷、頭部挫擦傷、右手
      挫擦傷。」等語（見偵查卷第十二頁），故(甲)被告與被害
      人ＳＴ－０四三一號自小貨車碰撞致被害人受傷後，有在
      肇事現場停留約三至四分鐘後始駛離，是被告無法停車顯
      非出於四、五部車緊隨在後之原因，又證人丙○○係駕車
      超越三、四部車接近被告，更可清楚該路段當時車流並非
      壅塞，而有無法超車或靠右停車之情狀；(乙)證人丙○○在
      被告車後閃大燈及按喇叭，再車行二、三十公尺後，被告
      始停等左轉，顯見被告停車待轉前證人丙○○已緊追在後
      以閃大燈及按喇叭之方式警示在先；(丙)證人丙○○因覺得
      被告應該是要肇事逃逸乃駕車追躡在後，並隨同被告一起
      返回肇事現場及主動撥打一一０電話報案，足認證人丙○○依當時各項情狀研判確信被告係欲肇事逃逸。據此，併
      同上述（一）之論述，被告確有肇事逃逸之犯意應無疑義
      。
（三）按刑法第一百八十五條之四之駕駛動力交通工具，肇事致
      人死傷逃逸罪成立，祇以行為人有駕駛動力交通工具肇事
      ，致人死傷而逃逸之事實為已足，至行為人對於肇事行為
      有否過失，則非所問（最高法院八十九年度台上字第六二
      七０、六五一四號、九十二年度台上字第五七四七、六五
      四一號判決參照），又按該罪所保護之法益非僅為個人之
      生命、身體安全，尚為促使駕駛人於肇事後能對被害人即
      時救護，以減少死傷，側重社會公共安全之維護（最高法
      院九十三年度台上字第五五八五號判決參照）。從而，駕
      駛動力交通工具肇事致人死傷，縱無肇事責任，苟已逃逸
      ，亦應課以肇事逃逸之責，況本件經送台灣台南區行車事
      故鑑定委員會鑑定亦認被告「酒醉駕駛小客車，未注意車
      前狀況，為肇事次因。」，有該委員會台南區九五一一一
      三號鑑定意見書一紙附卷可稽（本院卷第十八頁），被告
      就本件肇事同有過失之原因，自應負肇事逃逸罪責。
（四）此外，並有丁○○台南市立醫院診斷證明書、處理交通事
      故紀錄表、現場道路交通事故現場圖各一紙及警察蒐證照
      片二十三張附卷可資佐證。
三、綜上，被告自白酒後駕車部分核與事實相符，另肇事逃逸部
    分之辯解，顯係卸責之詞，不足採信，事證明確，其犯行應
    足認定。
四、核被告所為，係犯刑法第一百八十五條之三服用酒類，不能
    安全駕駛動力交通工具而駕駛罪及第一百八十五條之四之駕
    駛動力交通工具肇事，致人傷而逃逸罪。又被告前後一段時
    間在不能安全駕駛之狀態下駕駛前揭汽車之行為，係於密切
    接近時間與地點實施，侵害同一公眾行車安全之社會法益，
    各行為之獨立性極為薄弱，依一般社會健全觀念，在時間差
    距上，難以強行分開，刑法評價上，以視為數個舉動之接續
    施行，合為包括之一行為予以評價，較為合理，應認係包括
    之一罪，而屬接續犯。又被告所犯上開二罪，犯意各別、行
    為互殊，應予分論併罰。爰審酌本件交通事故係因被告過失
    所致，造成被害人受傷，肇事後復未協助救護、旋即逃逸，
    罔顧他人生命、身體，酒測值達每公升０．五七毫克及犯罪
    後態度等一切情狀，爰量處如主文所示之刑，併分別諭知罰
    金部分易服勞役及有期徒刑部分易科罰金之折算標準，以示
    懲儆。
據上論斷，應依刑事訴訟法第二百九十九條第一項前段，刑法第
一百八十五條之三、第一百八十五條之四、第四十一條第一項前
段、第四十二條第三項，刑法施行法第一條之一，判決如主文。
本案經檢察官甲○○到庭執行職務
中　　華　　民　　國　　96　　年　　5　　月　　18 　日
　　　　　　     交通法庭  審判長  法　官　林英志
                                    法  官 蔡直青
                                    法  官 鍾邦久
以上正本證明與原本無異。
如不服本判決，應於判決送達後10日內，向本院提出上訴狀（應
附繕本，上訴於台灣高等法院臺南分院。
　　　　　　　　　　　　　　　　    書記官　陳慧玲
中　　華　　民　　國　　96　　年　　5 　　月　　18　　日
附錄本件論罪科刑依據之法條：
中華民國刑法第185條之3（醉態駕駛罪）
服用毒品、麻醉藥品、酒類或其他相類之物，不能安全駕駛動力
交通工具而駕駛者，處1年以下有期徒刑、拘役或3萬元以下罰金
。
中華民國刑法第185條之4（肇事遺棄罪）
駕駛動力交通工具肇事，致人死傷而逃逸者，處 6 月以上 5 年
以下有期徒刑。
